【裁判字號】    89,上訴,1558
【裁判日期】    900222
【裁判案由】    誣告
【裁判全文】
臺灣高等法院臺南分院刑事判決               八十九年度上訴字第一五五八號 Ｃ
      上  訴  人
      即自訴人    甲  ○  ○
      被      告  乙  ○  ○
右上訴人因被告誣告等案件，不服臺灣臺南地方法院八十九年度自字第二四三號，中
華民國八十九年十月二十三日第一審判決提起上訴，本院判決如左：
      主      文
上訴駁回。
      理      由
一、自訴意旨略以：被告乙○○於民國八十八年五、六月間向台灣台南地方法院檢察
    署對自訴人具狀提出告訴，指稱自訴人散布文字至伊往來之銀行、客戶、朋友、
    員工、鄰居，內容稱被告是淫魔等語，經台灣台南地方法院檢察署八十八年度偵
    字第七二八一號偵查，開偵查庭時乙○○因確曾對自訴人為性侵犯行為，畏罪情
    虛，故而當庭對檢察官表示撤回告訴。經檢察官於八十八年六月二十七日對自訴
    人為不起訴處分。被告獲知自訴人受不起訴處分之後，心有不甘，明知自訴人並
    未於八十八年六月二十六日起再有傳真指稱被告係淫蟲之任何文件至與被告往來
    之銀行客戶之行為，竟意圖為使自訴人受刑事處分，虛構自訴人於八十八年六月
    二十六日起傳真如告訴狀所附證物之文件妨害其名譽之事實，並為假造證據使檢
    察官信其所言，乙○○竟持自訴人先前書寫、傳真且經被告提出告訴經不起訴處
    分之文件，由乙○○自己自伊經營之公司利用公司之傳真機傳真予他人，欲假造
    是自訴人傳真之事實，具狀再對自訴人提出妨害名譽之告訴，案經不起訴處分終
    結，乙○○意圖使自訴人受刑事訴追，因認被告涉有誣告罪嫌云云。
二、按犯罪事實應依證據認定之，無證據不得推定其犯罪事實。又不能證明被告犯罪
    者，應諭知無罪之判決，刑事訴訟法第一百五十四條、第三百零一條第一項分別
    定有明文。又誣告罪之成立，以犯人明知所訴虛偽為構成要件，若誤認有此事實
    ，或以為有此嫌疑，自不得遽指為誣告，最高法院二十年臺上字第七一七號著有
    判例。
三、本件自訴人認被告乙○○涉有誣告罪嫌，無非以有被告所傳真予他人，及故意傳
    真予被告自己之文件一紙附於臺灣臺南地方法院檢察署八十八年度偵字第八四五
    四號案卷中可稽為其論據。
四、訊據被告乙○○堅決否認有何誣告犯行，辯稱：上開傳真文件確為自訴人所書寫
    、傳真，該傳真文件頁底之電話號碼，是表示收訊方是伊所設定之公司傳真號碼
    ，伊絕無自己傳真文件給自己之理，亦絕無誣告故意等語。經查：自訴人之指訴
    ，係以使被告受刑事訴追為目的，是其陳述是否與事實相符，仍應調查其他證據
    以資審認，本件自訴人指陳上開傳真文件係被告利用其公司之傳真機傳真予他人
    ，及故意傳真給自己云云，經調閱上開偵查卷所附傳真文件，該文件之內容係極
    度醜詆被告之文字（其上載有被告係淫蟲、畜生、禽獸、設計強暴女子等文字）
    ，有該文件影本一紙附於本院卷可考。自訴人謂被告自己傳真該文件予他人及被
    告本人，顯與常情有背，殊難理解，而經原審傳訊被告公司傳真機（號碼：00
    00000號）之生產廠商即聲寶股份有限公司光電產品市場部職員黎國清到庭
    作證，其亦出具證明表示上開傳真文件頁底之傳真號碼0000000號為收訊
    方設定之訊息無誤，有證人黎國清出具之證明書一份附卷可稽，足證自訴人之指
    述顯然不實。綜上所述，足見被告所辯非故意虛構事實向該管公務員申告等語屬
    實，本件尚與誣告罪之構成要件不合，自不得遽以誣告罪相繩。此外復查無其他
    積極事證，足認被告有何誣告之犯行，應認不能證明被告犯罪。原審為被告無罪
    之諭知，核無違誤。自訴人之上訴，非有理由，應予駁回。
據上論結，應依刑事訴訟法第三百六十八條，判決如主文。
中    華    民    國      九十      年      二      月      二十二      日
                                  臺灣高等法院臺南分院刑事第二庭
                                      審判長法官  游    明    仁
                                            法官  陳    清    溪
                                            法官  蘇    重    信
右正本證明與原本無異。
如不服本判決，應於判決送達後十日內向本院提出上訴狀，其未敘述理由者並應於提
出上訴狀後十日內向本院補提理由書（應附繕本)。
                                      法院書記官  李    珍    鳳
中    華    民    國      九十      年      二      月      二十三      日


司法院資訊處製作；財團法人民間司法改革基金會備份。
